---
title: "index.qmd"
format: html
editor: visual
execute: 
  echo: false
---
# Nombre del conjunto de datos

Global_movies_dataset1950_2026 Fuente:https://www.kaggle.com/datasets/suhanigupta04/global-movies-dataset-19502026?resource=download

## Descripción: 
Películas sintéticas modeladas a partir de los conjuntos de datos que cubren calificaciones, géneros, directores, reparto, duración, país, idioma, presupuesto, ingresos, popularidad, premios y plataformas de streaming.

#Cantidad de filas y columnas

Filas:10\| Columnas: 2

```{r}
#| warning: false
#| echo: false
#| message: false
library(tidyverse)
library(DT)
library(plotly)
```

```{r}
#| warning: false
#| echo: false
#| message: false

#carga de datos
datos <- read.csv("global_movies_dataset_1950_2026.csv")

# carga de filas y columnas 
dim(datos)
# ver nombres de columnas 
names(datos)
```

Tabla interactiva

```{r}
#| warning: false
#| echo: false
#| message: false
datatable(
  datos[, c("movie_id", "title", "release_year", "decade", "runtime_min", "genre")], 
  options = list(pageLength = 10), 
  caption = "tabla interactiva dataset rated movies"
)

```

Gráfico 1: cantidad de contenido por decada

```{r}
#| warning: false
#| echo: false
#| message: false
grafico1 <- ggplot(datos, aes(x = decade, fill = decade)) + 
  geom_bar(fill = "red") + 
  labs(
    title = "cantidad de contenido por decada", 
    x = "decada", 
    y = "cantidad"
  )

ggplotly(grafico1)
```

Grafico 2: Distribucion de años

```{r}
#| warning: false
#| echo: false
#| message: false
grafico2 <- ggplot(datos, aes(x = release_year)) +
  geom_histogram(
    bins = 20,
    fill = "green",
    color = "blue"
  ) +
  labs(
    title = "Distribucion de años",
    x = "año",
    y ="frecuencia"
  )
ggplotly(grafico2)
```

Operacion con dplyr

```{r}
#| warning: false
#| echo: false
#| message: false
contenido_pais <- datos %>%
  group_by(country) %>%
  summarize(total = n()) %>%
  arrange(desc(total))
```

Grafico 3: Contenido por pais

```{r}
#| warning: false
#| echo: false
#| message: false
grafico3 <- ggplot(contenido_pais[1:10, ],
                     aes(x = reorder(country, total),
                        y = total,
                         fill = total)) +
  geom_col() +
  labs(
    title = "Top 15 paises con mas contenido",
    x = "País",
    y = "Cantidad"
  ) +
  coord_flip()
ggplotly(grafico3)
```
